# 首次执行新金融工具准则，应收账款坏账计提比例、母子公司坏账计提比例问题

提问人：阳历 or公历 时间：2019-12-03 06:30:11
如题，某公司为 A 股上市公司，使用简易方法对公司应收账款进行减值测试。现在遇到如下问题：
1. 公司使用历史三年的三年期账龄数据测算出历史迁移率并得出逾期损失率，结果与历史坏账计提比例差异较小，与 2018 年末坏账金额差异较小。
因此公司决定不调整期初未分配利润并继续按照以前的坏账计提比例执行。
经查阅 A股半年报及部分 A+H股上市公司，有部分是按照上述做法执行。
2. 公司下属多家子公司，公司测算逾期损失率是应该是在合并层面统一测算一个预期损失率下发给子公司执行还是各子公司分别计算一个预期损失率汇总到合并层面？
如果是合并层面统一根据合并报告附注数据计算预期损失率。再将合并层面测算出来的预期损失率下发给各子公司执行。① 合并层面统一测算预期损失率的这种方案可能不符合根据子公司实际损失情况（如：A 子公司客户信用普遍较好，如果使用总部下发的坏账计提比例就会高估 A 子公司的坏账；
再如 B 子公司经营不善，应收账款实际损失较多，如果使用总部下发的坏账计提比例就会低估 B 子公司的坏账）、不符合子公司的行业情况（如 C子公司为生产零件的企业，B 子公司为生产设备的企业，两者如果使用统一的坏账计提比例可能不合适）。② 总部层面统一下发坏账计提比例， 2019年期初与 2018 年期末数据对接时，子公司因总部下发的坏账计提比例与2018 年坏账计提比例不一致，导致子公司需要调整期初未分配利润，但是合并层面测算时是不用调整期初未分配利润的。
如果是各子公司分别计算自己的预期损失率再汇总到合并层面。① 这样汇总到合并层面的原值与坏账金额是固定的，合并层面坏账计提比例只能按照汇总的坏账除以汇总的原值倒挤，而不能通过在合并层面通过迁徙计算预期损失率（因为在合并层面汇总坏账除以汇总原值的比例与在合并层面通过迁徙得来的预期损失率不一致）。②若监管机构问询经纬纺机预期损失率的计算过程时，我们无法从合并层面通过合理的迁徙计算来得到。
3. 在做 2019 年年报审计时，对于 2019 年是否要根据 2017 年、 2018年、 2019 年的迁徙数据来重新测算，因为公司 2019 年 12 月 31 日应收账款数据要等到 2020 年 1 月以后才能取得，现场审计人员需要等到 1 月份才能对预期损失率进行测算吗？还是可以有其他替代方式，如：使用 10月或 11 月应收账款数据进行测算。
4. 按照账龄矩阵计提坏账的计提比例是不是每年都要重新测算，这个比例是要每年都变化的吗？

回答人：chenyiwei
1 、虽然最终测算结果可能差异不大，但其背后逻辑和具体方法差异很大，因此还是要转换为新准则下的方法和口径，不能继续沿用原准则下的处理方法。某一时点上的测算结果差异不大不等于今后一直差异不大。
2 、理论上应由各子公司分别计算自己的预期损失率再汇总到合并层面。但如果存在大量同质的子公司（例如房地产开发项目公司），单个子公司的历史数据不充分，且历史信息和前瞻性信息均表明同一类子公司之间的坏账比例和模式差异不大的，也可以在分类的基础上对某一类子公司采用组合方式测算统一的迁徙率，在该组子公司内部统一执行。
3 、理论上迁徙率应每年重新计算，并在必要时进行会计估计变更处理。但在实务中，如果本年度的内外环境和对未来的展望和此前差异不大的，也可以不作重复测算。但无论如何，建议至少每 3 年完整地重新测算一次。